臺灣高等法院臺中分院刑事判決　　　　 94年度上訴字第991號
上　訴　人
即　被　告　乙○○
選任辯護人　江來盛　律師
上列上訴人因毒品危害防制條例案件，不服臺灣苗栗地方法院93
年度訴字第495號中華民國94年3月18日第一審判決（起訴案號：
臺灣苗栗地方法院檢察署93年度偵字第4074號），提起上訴，本
院判決如下：
    主  文
原判決撤銷。
乙○○無罪。
    理  由
一、公訴意旨略以：上訴人即被告（下稱被告）乙○○基於轉讓
    第一級毒品海洛因之犯意，於民國（下同）92年 4月12日，
    在苗栗縣西湖鄉二湖村坪頂25號，轉讓第一級毒品海洛因0.
    2公克予甲○○（未查獲扣案）。嗣因甲○○於93年2月25日
    ，在臺灣南投地方法院因另案出庭應訊時，供述上情，而為
    檢察官自動分案偵辦。因認被告涉有毒品危害防制條例第八
    條第一項轉讓第一級毒品之罪嫌云云。
二、按犯罪事實應依證據認定之，無證據不得認定犯罪事實；又
    不能證明被告犯罪者，應諭知無罪之判決，刑事訴訟法第15
    4條第2項、第301條第1項前段分別定有明文。次按事實之認
    定，應憑證據，如未能發現相當證據，或證據不足以證明，
    自不能以推測或擬制之方法以為裁判基礎；又認定不利於被
    告之事實，須依積極證據，苟積極證據不足為不利於被告事
    實之認定時，即應為有利於被告之認定，更不必有何有利之
    證據（最高法院30年上字第 816號、40年臺上字第86號判例
    參照）。另刑事訴訟法第161條已於91年 2月8日修正公布，
    其第 1項規定：檢察官就被告犯罪事實，應負舉證責任，並
    指出證明之方法。因此，檢察官對於起訴之犯罪事實，應負
    提出證據及說服之實質舉證責任。倘其所提出之證據，不足
    為被告有罪之積極證明，或其指出證明之方法，無從說服法
    院以形成被告有罪之心證，基於無罪推定之原則，自應為被
    告無罪判決之諭知 （最高法院92年臺上字第128號判例參照
    ）。
三、本件公訴人認被告乙○○涉犯轉讓第一級毒品之犯行，無非
    係以證人甲○○先後於檢察官偵查時證述稱：「被告確有於
    92 年4月12日，在苗栗縣西湖鄉二湖村坪頂25號，轉讓第一
    級毒品海洛因」等語甚詳，為其唯一論據。惟訊據被告乙○
    ○矢口否認有轉讓第一級毒品之犯行，辯稱：伊係於92年4
    月1日始與甲○○認識，認識後甲○○要追伊，故均由甲○
    ○無償提供毒品海洛因給伊施用，並非伊與甲○○調來調去
    ，伊並未無償轉讓毒品海洛因給甲○○云云。經查（一）證
    人甲○○確自92年4月初起至同年月22日止，在其位於苗栗
    縣西湖鄉二湖村坪頂25號之租屋處，連續三次無償轉讓海洛
    因供被告乙○○施用，甲○○因而經台灣南投地方法院判處
    有期徒刑一年六月確定在案，有該院九十二年度訴字第四０
    三號刑事判決一份在卷可稽（見本院卷第65頁至第75頁），
    足見被告辯稱其自與甲○○認識後，係甲○○無償提供毒品
    海洛因給其施用云云，尚非虛妄。（二）至證人甲○○於偵
    查時雖先後陳稱：「我跟乙○○之間是朋友調來調去而已。
    她向我調2次我向她調1次，只有這幾次而已。」、「（問：
    你還有提到你們之間只是調來調去而已，她向我調2次，我
    向她調1次，是從何時跟乙○○調的？）時間很短，大概是
    她沒有的時候跟我要，查獲日乙○○手提包內的海洛因是我
    給她的，前後我跟她要海洛因只有1次時間是查獲日的10天
    前。查獲日是92年4月22日」、「（問：你跟乙○○調海洛
    因數量是多少？地點在何處？）0.2公克（含袋子），約二
    支香菸的份。在苗栗縣西湖鄉二湖村坪頂25號」各等語（見
    666號他案卷第27頁、第33頁及278號他案卷第15頁）。嗣於
    原審94年3月4日審理時又到庭證稱：「我印象中這件是從南
    投地院轉過來的，我被抓時，因為已經判決1年半了，是無
    償轉讓海洛因給被告，我說我也有向被告調過1次吸食，為
    何轉來這裡我也不清楚，還起訴她，我也覺得莫名其妙。」
    、「（問：你沒有毒品吸食時，為何向被告要毒品。而不是
    跟她買？）因為之前我有先給被告，後來因為我沒得吸食了
    ，才會想到向她要，這是我們的江湖道義。」及「（問：查
    獲時，現場既然有許多人，為何沒有人看到？）我先進去，
    後來被告才到，我便問被告身上有無海洛因，就是我前幾天
    給她的，還有沒有剩下，她就給我一些海洛因粉，我就在現
    場捲1支香煙沾粉吸食之後，用剩下的又還她，當時其他人
    還沒有來，所以沒有人看到」各等語（見原審卷第38頁、第
    40頁、第42頁）。惟據證人甲○○上開所陳意旨，證人甲○
    ○與被告共僅有三次海洛因往來，二次係證人甲○○無償轉
    讓給被告，一次係被告無償轉讓給證人甲○○，此顯與上開
    已判決確定之台灣南投地方法院九十二年度訴字第四０三號
    刑事判決所認定之事實（係甲○○連續三次無償轉讓海洛因
    供被告施用等情）不符。況證人甲○○於94年3月4日在原審
    審理時，經被告詰問稱：「我是否在92年4月12日去你西湖
    家裡拿海洛因給你」？證人甲○○亦答稱：「我忘記了，我
    不知道，我口供好像不是這樣講。」等語（見原審卷第36頁
    ），益見證人甲○○於偵查及原審審理時所為之前開陳述，
    非無瑕疵可指，尚難資為被告論罪科刑之證據。（三）退步
    言之，縱被告曾無償轉讓白粉予證人甲○○，惟該白粉並未
    經查獲，則該白粉是否屬第一級毒品海洛因？亦無任何證據
    資料可資證明。（四）此外檢察官亦當庭陳稱並無法指出被
    告確有無償轉讓第一級毒品海洛因予證人甲○○之其他證明
    方法（見本院第24頁、第32頁）。（五）綜上所述，本件檢
    察官所提出之證據，並不足為被告有罪之積極證明。此外復
    查無其他確切證據足以證明被告確有轉讓第一級毒品之犯行
    ，是被告之犯罪並不能證明。原審疏未詳予審究，遽以證人
    甲○○上開有瑕疵之陳述，即予以論罪科刑，自有違誤。被
    告上訴意旨否認犯罪，非無理由，應由本院將原判決予以撤
    銷，並另為無罪之判決。
四、據上論結，應依刑事訴訟法第三百六十九條第一項前段、第
    三百六十四條、第三百零一條第一項，判決如主文。
本案經檢察官丙○○到庭執行職務。
中　　華　　民　　國　　94　　年　　8　　月　16       日
            刑事第八庭  審判長法  官  羅  得  村
                              法  官  陳  毓  秀
                              法  官  劉  榮  服
上列正本證明與原本無異。
除檢察官得上訴外，餘不得上訴。
如不服本判決應於收受送達後十日內向本院提出上訴書狀，其未
敘述上訴之理由者並得於提起上訴後十日內向本院補提理由書（
均須按他造當事人之人數附繕本）。）。
                              書記官  周  巧  屏
中　　華　　民　　國　　94　　年　　8　　月　　17     日
                                                      Ａ
